【裁判字號】    97,訴,331
【裁判日期】    970409
【裁判案由】    違反著作權法
【裁判全文】
臺灣臺中地方法院刑事判決               97年度訴字第331號
公  訴  人  臺灣臺中地方法院檢察署檢察官
被      告  乙○○
輔  佐  人
即被告之兄  甲○○
上列被告因違反著作權法案件，經檢察官提起公訴（96年度偵字
第14515 號），被告自白犯罪，本院合議庭裁定由受命法官獨任
依簡式審判程序審理，判決如下：
    主  文
胡文詮共同明知係侵害著作財產權之光碟重製物而散布，處有期
徒刑玖月，減為有期徒刑肆月又拾伍日，如易科罰金，以新臺幣
壹仟元折算壹日。扣案如附表一編號01至03所示之物，均沒收。
    事  實
一、乙○○在臺中縣烏日鄉○○路○ 段461 號，經營怪博士遊樂
    器專賣店，明知附表四、五所示商標圖樣，各為日商．任天
    堂股份有限公司（下稱任天堂公司）、日商．新力電腦娛樂
    股份有限公司（下稱新力公司）分別向經濟部智慧財產局註
    冊取得商標專用權之商標，指定使用在錄有電腦程式之卡帶
    、磁卡、光牒及卡匣等商品，並均在專用期限內，不得販售
    未經商標權人同意於同一商品使用前開相同商標之商品；復
    明知附表二、三所示盜版遊戲光碟及卡匣內之遊戲軟體，各
    係新力公司及任天堂公司享有著作權財產權之著作，非經新
    力公司及任天堂同意或授權，不得散布侵害著作財產權之光
    碟重製物，竟與姓名、年籍不詳，綽號「白雲大」及「童嘉
    新」之成年男子，基於明知係侵害著作財產權之光碟重製物
    而散布及販賣仿冒商標商品之犯意聯絡，自民國95年8 月間
    起，至96年2 月12日止，在上址，先由不特定顧客，向乙○
    ○表示欲購買何款盜版PS2 遊戲光碟及任天堂卡匣，由乙○
    ○再向「白雲大」或「童嘉新」之成年男子，告知顧客所欲
    購買之盜版PS2 遊戲光碟及卡匣名稱；「白雲大」或「童嘉
    新」則將指定盜版遊戲光碟或卡匣，攜至乙○○所經營之店
    內，交付乙○○，翌日始由乙○○將上開物品交付不特定顧
    客。其中盜版GameBoy 遊戲卡匣以每個新臺幣（下同）30 0
    至700 元不等價格向「童嘉新」購入，以600 至900 元不等
    價格售出；盜版PS2 遊戲光碟以每片150 元價格向「白雲大
    」購入，以每片250 元價格售出；盜版任天堂卡匣以每片
    200 至300 元不等價格售出，共計售出盜版PS2 光碟約200
    餘片，盜版Game Boy遊戲卡匣約6 、7 個，盜版任天堂卡匣
    約5 、6 個。嗣於96年2 月12日，經警持本院核發之搜索票
    ，至上開處所搜索，並扣得附表一所示物品，始悉上情。
二、案經任天堂公司委由徐宏昇律師；新力公司委由邱永豪律師
    告訴，及法務部臺中縣調查站移送暨臺灣臺中地方法院檢察
    署檢察官自動檢舉簽分偵查起訴。
    理  由
一、訊據被告胡文詮於警詢、檢察官訊問及本院均坦承上揭事實
    不諱，經核與證人陳文銓於檢察官訊問時指訴情節相符，並
    有臺北市政府營利事業登記證影本、中華民國商標註冊證影
    本、經濟部智慧財產局商標資料檢索服務列印本2 紙及現場
    照片14張在卷可稽，復有附表一所示等物扣案可證，足認被
    告自白與事實相符，可以採信。綜上，本件事證明確，被告
    犯行，堪以認定。
二、核被告所為，係違反商標法第82條之販賣仿冒商標商品罪及
    著作權法第91條之1 第3 項前段之明知係侵害著作財產權之
    光碟重製物而散布罪。被告與綽號「白雲大」及「童嘉新」
    成年男子，對於上開犯行，彼此間有犯意聯絡及行為分擔，
    應依刑法第28條規定，論以共同正犯。又刑事法若干犯罪行
    為態樣，本質上原具有反覆、延續實行之特徵，立法時既予
    特別歸類，定為犯罪構成要件之行為要素，則行為人基於概
    括之犯意，在密切接近之一定時、地持續實行之複次行為，
    倘依社會通念，於客觀上認為符合一個反覆、延續性之行為
    觀念者，於刑法評價上，即應僅成立一罪，俾免有重複評價
    、刑度超過罪責與不法內涵之疑慮；學理上所稱「集合犯」
    之職業性、營業性或收集性等具有重複特質之犯罪均屬之，
    例如經營、從事業務、收集、販賣、製造、散布等行為概念
    者是，此有最高法院95年度台上字第1079號判決意旨可資參
    照。被告散布前揭盜版遊戲光碟及卡匣之營業性行為，係在
    密集期間內以相同之方式持續進行，未曾間斷，是此散布光
    碟及卡匣之犯行，具有反覆、延續實行之特徵，從而在行為
    概念上，縱有多次販賣而散布之舉措，仍應評價認係包括一
    罪之集合犯。被告以一個販售行為同時觸犯前開二罪名，為
    想像競合犯，依刑法第55條規定，從一重之明知係侵害著作
    財產權之光碟重製物而散布罪處斷。爰審酌被告不思循正當
    途徑獲取所需，販賣盜版遊戲光碟及卡匣販售牟利，欠缺保
    護智慧財產權觀念，危害我國國際形象非淺，及犯後提供盜
    版遊戲光碟及卡匣來源，供偵查犯罪機關追查，暨坦承犯行
    ，態度良好等一切情狀，量處如主文所示之刑。又被告所犯
    本罪，係於96年4 月24日前，合於減刑條件，應依中華民國
    九十六年罪犯減刑條例第2 條第1 項第3 款、第7 條，減為
    有期徒刑4 月又15日，併依同法第9 條規定，諭知如易科罰
    金之折算標準。另扣案如附表一編號01至03所示物品，依著
    作權法第98條規定，宣告沒收；扣案如附表一編號04至12號
    所示物品，爰不另宣告沒收，理由詳如附表一備註欄所示。
三、公訴意旨另以：被告明知任天堂公司及新力公司將遊戲軟體
    燒錄至光碟片及卡匣時，消費者在將光碟片置入電視遊樂器
    主機，操作玩樂各該軟體之際，均能由畫面中出現前揭註冊
    商標圖樣及授權文字，得知該遊戲之來源及品牌，係依習慣
    各足以表示為新力公司或任天堂公司之產品或授權生產之一
    定用意證明之準文書。因認被告上開所為，尚犯刑法第216
    條、第210 條及第220 條第2 項之行使偽造準私文書罪嫌云
    云。惟按光碟片如已記載儲存表意人之意思或思想，藉機器
    或電腦之處理所顯示之聲音、影像或符號，足以為表示其用
    意之證明者，依刑法第220 條第2 項之規定，應認係準文書
    之一種。擅自重製他人之光碟片即所謂仿冒或盜版之光碟片
    ，其外觀包裝雖無被害人公司名稱及授權生產文字，惟如該
    光碟片內已燒錄儲存被害人公司名稱及授權生產文字，藉機
    器或電腦之處理，螢幕會顯示被害人公司名稱及授權生產文
    字，足以生損害於公眾或他人，應認係偽造之準文書。至販
    賣此等仿冒之光碟片，是否成立刑法第216 條之行使偽造文
    書罪，因其態樣不一，販賣者是否以偽作真之意思販賣？有
    無本於仿冒光碟內容之偽造準文書有所主張？是否足以生損
    害於公眾或他人？為事實認定問題，應依販賣者主觀之意思
    及客觀之行為，以資審斷。如販賣者主觀上係以偽作真之意
    思販賣，且知買受者一經藉機器或電腦之處理，仿冒光碟內
    容之偽造準文書必當顯現，仍予以出售，將該偽造之準文書
    置於可能發生文書功能之狀態下，應認係對偽造準文書之內
    容有所主張之行使行為，苟足以生損害於公眾或他人，即應
    成立行使偽造文書罪，買受者是否知其為仿冒品，並非所問
    。若販賣者主觀上並無以偽作真之意思，則不成立行使偽造
    文書罪。最高法院96年度台上字第2719號、93年度台上字第
    1859號判決分別可資參照。被告於本院供稱：賣盜版光碟或
    卡匣出去時，沒有主張是真實的，顧客來買的時候，都說要
    便宜的，以我賣的價格，除非公司促銷，否則買不到原版卡
    匣或光碟等語甚詳（詳本院卷68、69頁）。是被告以遠低於
    真品之價格販售，復未主張為真品，且客觀上並無證據證明
    被告執此電視畫面所出現授權文字，進而主張為真品予以販
    賣之事實存在，尚難論以行使偽造文書罪，惟此部分與論罪
    科刑部分，有裁判上一罪關係，爰不另為無罪諭知。
據上論斷，應依刑事訴訟法第273 條之1 第1 項、第284 條之1
、第299 條第1 項前段，著作權法第91條之1 第3 項前段、第98
條，商標法第82條，刑法第11條前段、第28條、第55條、第41條
第1 項前段，中華民國九十六年罪犯減刑條例第2 條第1 項第3
款、第7 條、第9 條，判決如主文。
本案經檢察官丙○○到庭執行職務
中    華    民    國    97    年    4     月    9     日
                  刑事第十六庭  法  官  柯志民
上正本證明與原本無異。
如不服本判決，應於收受送達後10日內向本院提出上訴書狀（應
敘述具體理由並附繕本）。
上訴書狀如未敘述理由，應於上訴期間屆滿後20日內補提理由書
於本院。
                                書記官  賴亮蓉
中    華    民    國    97    年    4     月    9     日
附表一：扣案物
┌──┬────────┬───┬─────────────────────┐
│編號│ 物  品  名  稱 │數  量│      備                          註      │
├──┼────────┼───┼─────────────────────┤
│ 01 │盜版PS2遊戲光碟 │  12片│被告於本院供稱：左揭物品係客人定貨，但還沒│
│    │(片名詳如附表二)│      │來拿的，是準備賣給客人等語甚詳（詳本院卷72│
│    │                │      │頁），乃供被告犯本罪使用之物，不以屬於被告│
│    │                │      │為限，爰依著作權法第98條規定，宣告沒收。  │
├──┼────────┼───┼─────────────────────┤
│ 02 │盜版任天堂合卡  │  48個│被告於調查時供稱：任天堂卡匣已經沒有貨源，│
│    │（片名詳如附表三│      │所查扣的左揭任天堂合卡，是之前賣剩的，進價│
│    │(一)、(二)所示。另原│      │已經忘記，售價每片約200 至300 元不等，共計│
│    │扣押物品清單記載│      │售出約5 、6 片等語甚詳。是左揭物品供被告犯│
│    │合卡數量為50個，│      │本罪使用之物，不以屬於被告為限，爰依著作權│
│    │但經調取證物逐一│      │法第98條規定，宣告沒收。至於被告於本院供稱│
│    │清點後，發現合卡│      │：有一半是以前壞掉的，內容也是盜版的，這些│
│    │數量應為48個。原│      │卡匣是之前頂下店時，之前的人留下的，沒有賣│
│    │扣押物品清單誤將│      │出去過。這些卡匣放在倉庫很久了，不知道該怎│
│    │附表三(三)GBA 合卡│      │麼處理，但是丟掉又覺得很可惜。沒有客人向我│
│    │2 個計入任天堂合│      │買過這些卡匣，也沒有向客人推銷及製作卡匣目│
│    │卡之數量，附此說│      │錄供客人挑選，持有這些卡匣並不是要販賣的，│
│    │明）            │      │也沒有試圖賣過這些卡匣云云（詳本院卷70、71│
│    │                │      │頁），則屬事後卸責之詞，不足採信。        │
├──┼────────┼───┼─────────────────────┤
│ 03 │盜版GameBoy合卡 │  46個│被告於本院供稱：左揭物品係童姓男子寄放在我│
│    │（片名詳如附表三│      │這邊，準備要買給客人等語甚詳（詳本院卷73頁│
│    │(三)、(四)。另原扣押│      │），乃供被告犯本罪使用之物，不以屬於被告為│
│    │品清單數量記載為│      │限，爰依著作權法第98條規定，宣告沒收。    │
│    │43個，但經調取證│      │                                          │
│    │物逐一清點後發現│      │                                          │
│    │附表三(四)18.所示盜│      │                                          │
│    │版卡匣，係以膠帶│      │                                          │
│    │黏在證物箱內，以│      │                                          │
│    │致於原扣押物品清│      │                                          │
│    │單未清點到該卡匣│      │                                          │
│    │。又加計附表三(三)│      │                                          │
│    │合卡共2 個，合計│      │                                          │
│    │此部分合卡數量應│      │                                          │
│    │為46個，併此說明│      │                                          │
│    │）              │      │                                          │
├──┼────────┼───┼─────────────────────┤
│ 04 │仿冒遊戲光碟目錄│  6 張│被告於本院供稱：左揭物品係有人拿來向我推銷│
│    │                │      │，被我拒絕，該人說可以留下參考，沒有販賣目│
│    │                │      │錄內之XBOX遊戲光碟，客人如果欲購買PS2 光碟│
│    │                │      │時，會直接講名稱，沒有製作目錄供客人挑選等│
│    │                │      │語甚詳（詳本院卷72、73頁）。是左揭物品非供│
│    │                │      │被告販賣盜版光碟使用，爰不另宣告沒收。    │
├──┼────────┼───┼─────────────────────┤
│ 05 │進貨單          │  1 冊│被告於本院供稱：這些都是記載客人買雜誌、攻│
│    │                │      │略本及原版片，沒有盜版片等語甚詳（詳本院卷│
│    │                │      │73頁）。如此觀之，左揭物品既非記載盜版光碟│
│    │                │      │或卡匣之買賣情節，顯與本案犯罪無關，爰不另│
│    │                │      │宣告沒收。                                │
├──┼────────┼───┼─────────────────────┤
│ 06 │客戶資料        │  2 張│被告於本院供稱：左揭物品係學生定貨，第一張│
│    │                │      │記載訂購原版片，第二張記載訂購卡匣，因為不│
│    │                │      │確定是否要購買所以請學生寫下來等語甚詳（詳│
│    │                │      │本院卷73頁）。如此觀之，左揭物品既然僅係記│
│    │                │      │載訂購明細，且無證據證明所訂購光碟及卡匣屬│
│    │                │      │於盜版片，自不另宣告沒收。                │
├──┼────────┼───┼─────────────────────┤
│ 07 │GameBoy主機     │  1 台│被告於本院供稱：左揭物品，係客人放在我那裡│
│    │                │      │，要請我賣掉的，並未用以測試盜版卡匣予客戶│
│    │                │      │觀看等語甚詳（詳本院卷73頁），是左揭物品非│
│    │                │      │供被告販賣盜版光碟使用，爰不另宣告沒收。  │
├──┼────────┼───┼─────────────────────┤
│ 08 │電玩通雜誌      │  2 本│被告於本院供稱：左揭物品是我自己在看，看看│
│    │                │      │有沒有出新遊戲，與我販賣光碟無關等語甚詳（│
│    │                │      │詳本院卷74頁），是左揭物品非供被告販賣盜版│
│    │                │      │光碟使用，爰不另宣告沒收。                │
├──┼────────┼───┼─────────────────────┤
│ 09 │任天堂主機      │  1 台│被告於本院供稱：主機是要來讀卡匣使用，這是│
│    │                │      │在店裡扣到的，與編號10物品放在一起，警方來│
│    │                │      │蒐證時，要求我提供1 台主機扣押，並未將主機│
│    │                │      │放在營業場所，且未用主機測試卡匣給顧客看等│
│    │                │      │語甚詳（詳本院卷71、72頁）。如此觀之，左揭│
│    │                │      │物品，既未用以讀取盜版任天堂卡匣供客戶觀看│
│    │                │      │，則難以認定左揭物品係供犯本案所用之物，爰│
│    │                │      │不另宣告沒收。                            │
├──┼────────┼───┼─────────────────────┤
│ 10 │正版PS2光碟     │  1 片│被告於本院供稱：左揭物品是查獲人員一直要拿│
│    │                │      │這一片，但這是我放在櫃子上要賣的。與販賣盜│
│    │                │      │版光碟無關等語甚詳（詳本院卷74頁），是左揭│
│    │                │      │物品既屬正版光碟，自非供被告販賣盜版光碟使│
│    │                │      │用，爰不另宣告沒收。                      │
├──┼────────┼───┼─────────────────────┤
│ 11 │正版GameBoy 卡匣│  1 個│被告於本院供稱：左揭物品是要販賣，並非合卡│
│    │                │      │，屬於單卡等語甚詳（詳本院卷74頁），是左揭│
│    │                │      │物品既屬正版卡匣，自非供被告販賣盜版光碟使│
│    │                │      │用，爰不另宣告沒收。                      │
├──┼────────┼───┼─────────────────────┤
│ 12 │PS2主機         │  1 台│被告於本院供稱：左揭物品是主機磁頭壞掉，拿│
│    │                │      │回來修理，這是查扣人員要測試使用，與我販賣│
│    │                │      │盜版光碟無關，客戶亦未要求我測試盜版光碟等│
│    │                │      │語甚詳（詳本院卷75頁），是左揭物品非供被告│
│    │                │      │販賣盜版光碟使用，爰不另宣告沒收。        │
└──┴────────┴───┴─────────────────────┘
附表二：扣案編號01之盜版PS2光碟明細
┌──┬───────────────────────┬──────────┐
│編號│            遊    戲    名    稱              │      數    量      │
├──┼───────────────────────┼──────────┤
│ 01 │聖劍傳說4                                     │         1  片      │
├──┼───────────────────────┼──────────┤
│ 02 │機動戰士                                      │         1  片      │
├──┼───────────────────────┼──────────┤
│ 03 │Shining Force                                 │         1  片      │
├──┼───────────────────────┼──────────┤
│ 04 │Kunoichi                                      │         2  片      │
├──┼───────────────────────┼──────────┤
│ 05 │BLEACH                                        │         1  片      │
├──┼───────────────────────┼──────────┤
│ 06 │DANCE DANCE Revolution Super NOVA             │         1  片      │
├──┼───────────────────────┼──────────┤
│ 07 │NCAA 07                                       │         1  片      │
├──┼───────────────────────┼──────────┤
│ 08 │Dragon Shadow Spell                           │         1  片      │
├──┼───────────────────────┼──────────┤
│ 09 │Tales of Destiny                              │         1  片      │
├──┼───────────────────────┼──────────┤
│ 10 │Monster Hunter                                │         1  片      │
├──┼───────────────────────┼──────────┤
│ 11 │群星大亂鬥                                    │         1  片      │
├──┴───────────────────────┴──────────┤
│共計：12片                                                                │
└─────────────────────────────────────┘
論罪之法條全文：
商標法第82條
明知為前條商品而販賣、意圖販賣而陳列、輸出或輸入者，處一
年以下有期徒刑、拘役或科或併科新臺幣五萬元以下罰金。
著作權法第91條之1
擅自以移轉所有權之方法散布著作原件或其重製物而侵害他人之
著作財產權者，處三年以下有期徒刑、拘役，或科或併科新臺幣
五十萬元以下罰金。
明知係侵害著作財產權之重製物而散布或意圖散布而公開陳列或
持有者，處三年以下有期徒刑，得併科新臺幣七萬元以上七十五
萬元以下罰金。
犯前項之罪，其重製物為光碟者，處六月以上三年以下有期徒刑
，得併科新臺幣二十萬元以上二百萬元以下罰金。但違反第八十
七條第四款規定輸入之光碟，不在此限。
犯前二項之罪，經供出其物品來源，因而破獲者，得減輕其刑。


司法院資訊處製作；財團法人民間司法改革基金會備份。
